【裁判字號】    90,訴,370
【裁判日期】    900730
【裁判案由】    損害賠償
【裁判全文】
臺灣新竹地方法院民事判決                              九十年訴字第三七０號
    原      告  甲○○
    被      告  乙○○
右當事人間請求損害賠償事件，本院判決如左：
    主      文
原告之訴及假執行之聲請均駁回。
訴訟費用由原告負擔。
    事實及理由
一、原告主張：其與被告前係夫妻關係，於民國八十九年六月六日凌晨四時許，在位
    於新竹縣北埔鄉水村二鄰二三之九號兩造住處三樓房間內，因起床處理端午節
    祭祖之事發生爭執後，被告先以拳頭毆打原告，復持電扇擲向原告，經原告以手
    檔開，原告乃以木製椅子敲擊原告頭部，經原告以手肘抵擋，椅子乃散開，原告
    因此受有頭左頂部裂傷五公分至顱骨、四公分至顱骨、右肩、左肘、左前臂、左
    大腿、左小腿多處瘀傷、右前臂、左肩擦傷之傷害，原告乃持散裂之一支腳椅欲
    至二樓打電話求救，於三樓通往二樓之樓梯間，被告搶下原告手上之椅腳後仍持
    該椅腳毆打原告，原告因此身心受創深重，上開事實，業經本院八十九年度易字
    第一二九九號刑事判決判處被告罪刑在案。爰依民法第一百八十四條第一項、第
    一百九十五條第一項侵權行為損害賠償之規定請求被告賠償非財產上之損害新台
    幣（下同）六十萬元以玆慰撫，提出行政院衛生署竹東醫院診斷證明書兩份、照
    片十二幀、本院八十九年度易字第一二九九號刑事判決、八十九年度婚字第二八
    一號民事判決為證。並聲明：（一）請求判決被告應給付原告新台幣六十萬元，
    及自起訴狀繕本送達之翌日起至清償日止，按年息百分之五計算之利息。（二）
    願供擔保請准宣告假執行。
二、被告則以：刑事訴訟所調查之證據，及刑事訴訟判決所認定之事實，非當然有拘
    束民事訴訟判決之效力，刑事判決所為事實認定，於為獨立之裁判時本不受拘束
    ，最高法院二十九年上字第一六四０號、三十八年穗上字第八七號著有判例可參
    。被告係因身為消防隊員執勤頻仍，為免累及兩造子女受原告影響致再需出庭作
    虛偽陳述之苦而未對刑事判決上訴，為並不代表認同該判決所作事實認定。實則
    被告係因出手防衛原告毆打被告母親葉張香妹，始致原告受傷，依民法第一百五
    十條緊急避難之規定，對於原告應不負損害賠償責任。且本件原告起訴請求之主
    要原因事實與八十九年度婚字第二八一號離婚事件判決判處被告應給付原告二十
    萬元慰撫金之原因事實應屬同一，縱使二者之請求權基礎不同，亦不得重複請求
    。再者，本件被告僅係臺灣省警察學校一年制專科畢業，任職委任消防警員，原
    告則為高中畢業，任國華人壽保險公司營業專員，兩造均無特殊身分或經濟地位
    ，原告請求慰撫金六十萬元顯已過高。況被告之所以毆打被告，係因當日端午節
    須祭拜祖先，原告卻不肯起床準備祭祀品所致，請依民法第二百十七條與有過失
    之規定，減輕慰撫金為五萬元或免除之。提出竹東榮民醫院診斷證明書三紙、八
    十九年婚字第二八一號民事事件八十九年九月十八日言詞辯論筆錄、電話錄音譯
    本各一份為證。並聲明：（一）原告之訴及假執行之聲請均駁回。（二）如受不
    利益判決，請准供擔保宣告免為假執行。
三、兩造不爭執之事實
（一）兩造於八十九年六月六日於被告上開住處發生爭執及扭打。
（二）原告受有頭左頂部裂傷五公分至顱骨、四公分至顱骨、右肩、左肘、左前臂、
      左大腿、左小腿多處瘀傷、右前臂、左肩擦傷傷害。
（三）原告前案訴請離婚（本院八十九度婚字第二八一號），已就因離婚所受非財產
      上損害請求賠償，經本院判決准兩造離婚，及被告應給付原告二十萬元為非財
      產上損害賠償確定在案。
四、得心證之理由
（一）按訴訟法上所謂一事不再理之原則，乃指同一事件已有確定之終局判決者而言
      。其所謂同一事件，必同一當事人就同一法律關係而為同一之請求，若此三者
      有一不同，即不得謂為同一事件，自不受確定判決之拘束，最高法院十九年上
      字第二七八號判例可資參照，本件原告係依據民法第一百八十四條第一項前段
      、第一百九十五條請求非財產上損害賠償，與前案本院八十九年度婚字第二八
      一號離婚七事件中，原告依據民法第一千零五十六條規定請求非財產上損害賠償
      ，請求權基礎不同，並非同一事件，非前案判決既判力所及，本院仍應就原告
      之訴有無理由加以審理，先予敘明。
（二）本件原告主張其於八十九年六月六日凌晨四時許，在兩造位於新竹縣北埔鄉水
      村二鄰二三之九號住處，遭被告毆打，受有頭左頂部裂傷五公分至顱骨、四
      公分至顱骨、右肩、左肘、左前臂、左大腿、左小腿多處瘀傷、右前臂、左肩
      擦傷之傷害之事實，固據原告提出行政院衛生署竹東醫院診斷證明書兩份、照
      片十二幀為證，惟查，原告前以不堪同居之虐待為由，訴請離婚，經本院八十
      九年度婚字第二八一號判決准兩造離婚，並命被告應給付原告二十萬元，作為
      原告因離婚所受非財產上損害賠償，嗣經確定在案，經本院依職權調閱上開卷
      宗查明無誤，而前開離婚事件中原告指述遭被告虐待之事實，無非以被告於婚
      姻關係存續中曾因與原告口角而徒手或持衣架毆打原告之身體，前後達十餘次
      ，最近一次係八十九年六月六日早上四時，在兩造上開住處，被告因不滿原告
      未於早上四時許起祭祖，竟憤而持電扇及椅子毆打聲請人之頭部及身體其他部
      位，其後復持木棍打原告之身體，致原告受有頭左頂部裂傷四、五公分至顱骨
      、右肩及左肘、左前臂、左大腿、左小腿多處瘀血、右前臂及左肩擦傷之傷害
      ，本院在上開離婚事件中，認定被告確有慣行毆打原告之事實，並審酌兩造之
      身份、地位、教育程度、婚姻存續之時間、收入、及原告遭毆打所受之痛苦等
      情況，認原告因離婚而受非財產上損害賠償之數額以二十萬元相當，而在該範
      圍內予以准許。經核原告在本件所述被毆打之事實，為上開離婚事件中所述受
      虐待事實之一部分，雖原告於本件係依侵權行為之法律關係請求非財產上損害
      賠償，其請求權基礎與前案不同，惟其基於同一原因事實所受之非財產上損害
      應屬同一，原告自不得就同一損害再請求賠償，否則無異雙重受償。故縱使原
      告主張被毆打之事實為真，其基於侵權行為之法律關係，請求被告賠償六十萬
      元，及自起訴狀繕本送達之翌日起至清償日止之法定利息，亦無從准許。原告
      之訴既經駁回，其假執行之聲請即失其依據，應併予駁回。
五、本件為判決之基礎已臻明確，兩造其餘攻擊防禦方法，經本院審酌後與判決之結
    果不生影響，爰不一一論駁，附此敘明。
六、據上論結，本件原告之訴無理由，依民事訴訟法第七十八條，判決如主文。
中      華      民      國    九十    年      七      月    三十      日
                                  臺灣新竹地方法院民事第二庭
~B法      官  彭洪英
右為正本係照原本作成。
如對本判決上訴，須於判決送達後廿日內向本院提出上訴狀。
~B法院書記官  吳美雲
中      華      民      國    九十    年      七      月     三十     日


司法院資訊處製作；財團法人民間司法改革基金會備份。
